臺灣高雄地方法院刑事判決　　　　　　 96年度簡上字第341號
上　訴　人　甲○○
即　被　告
上列上訴人因傷害案件，不服本院95年度簡字第7720號中華民國
96年2 月26日刑事簡易判決（聲請簡易判決處刑案號：95年度偵
緝字第7720號），提起上訴，本院管轄第二審之合議庭判決如下
：
    主  文
原判決撤銷
甲○○共同傷害人之身體，累犯，處有期徒刑伍月，減為有期徒
刑貳月又拾伍日，如易科罰金，以銀元佰元即新臺幣玖佰元折
算壹日。
    事  實
一、甲○○前因違反著作權法案件，經台灣高等法院高雄分院以
    89年上易字第952 號判決判處有期徒刑1 年2 月，因不服原
    判決提起上訴，復經最高法院89年度台上字第6688號判決上
    訴駁回確定，於民國91年2 月1 日縮短刑期執行完畢。詎其
    猶不知悛悔，於93年9 月26日1 時40分許，與其他3 位姓名
    、年籍不詳之成年男子，共乘其向潘哲志所借用之車牌號碼
    E6-2468 號自用小客車（以下稱前開小客車），行經高雄市
    ○○○路175 之11號前，因與乙○○所駕駛車牌號碼7M-928
    2 號自用小客車發生交通事故。詎甲○○下車察看後，竟當
    場夥同其他3 名成年男子，共同基於傷害他人身體及毀損他
    人財物之犯意聯絡，各由甲○○與其中1 名男子持木棒毆打
    乙○○，致乙○○受有頭部外傷合併左頂部頭皮血腫、左臉
    頰挫瘀傷及左手肘挫擦傷等傷害；同時由其餘2 名男子另持
    木棒接續砸乙○○所有上開自小客車，使該自小客車前擋風
    玻璃碎裂、後車廂及左右邊門板金後左右凹陷而不堪使用，
    足以生損害於乙○○。
二、案經乙○○訴由高雄市政府警察局苓雅分局報請台灣高雄地
    方法院檢察署檢察官偵查起訴。
    理  由
壹、本件關於證據能力之意見：
  一、按被告以外之人於偵查中向檢察官所為之陳述，除顯有不
      可信之情況者外，得為證據，刑事訴訟法第159 條之1 定
      有明文。證人楊政賢前於95年10月27日前往臺灣高雄地方
      法院檢察署，經檢察官告知具結義務及偽證罪之處罰、依
      法具結後而為陳述，並由被告在場就該證人所述各情加以
      對質，有卷附上開偵訊筆錄、報到單暨證人結文各1 份在
      卷可參。是以被告之對質詰問權既已獲得相當程度之保障
      ，且該等陳述亦查無顯不可信之特別狀況，參諸前揭說明
      ，本院自得以證人楊政賢於偵查中陳述採為本件之證據方
      法。
  二、按被告以外之人於審判外向法官所為之陳述，得為證據，
      刑事訴訟法第159 條之1 第1 項定有明文。立法理由係認
      被告以外之人之陳述係在法官面前所為，因其任意陳述之
      信用性已受確定保障之情況下所為，自得作為證據。故不
      問係本案或其他刑事案件之羈押訊問期日、勘驗期日、準
      備程序期日、審理期日或民事事件、行政訴訟程序，凡係
      在普通法院法官面前所為之陳述，均具有證據能力。查證
      人潘哲勳前於95年4 月17日已在另案向法官依法具結而證
      述（見本院94年度簡字第7570號案件第24至25頁），在其
      任意陳述之信用性無疑之情況下，依法仍得作為證據。
貳、實體部分：
  一、訊之被告固坦承於案發前曾向潘哲志借用前開小客車之事
      實，惟矢口否認有何傷害犯行，辯稱：前開小客車係伊先
      前向潘哲志所借用，其後伊再借給朋友楊政賢，由楊政賢
      逕將該車開走使用；案發當天伊係與太太在一起、並未駕
      車在案發現場與被害人發生交通事故云云。惟查：
    (一)被告於案發前某不詳時、日，乃向潘哲志洽借前開小客車
      一節，業據證人潘哲勳於另案、即本院95年度簡字第7570
      號案件中證述屬實，復為被告於偵查中所是認無訛，足徵
      被告此部分自白核與事實相符，堪予採信。次者，乙○○
      駕駛車牌號碼7M-9282 號自用小客車，於93年9 月26日凌
      晨1 時40分許，在高雄市○○○路175 之11號前與前開小
      客車發生交通事故，並遭當時在車內之4 名男子分別持木
      棒加以毆打及毀損車輛，使乙○○因而受有頭部外傷合併
      左頂部頭皮血腫、左臉頰挫瘀傷及左手肘挫擦傷等傷害；
      而其所駕駛車牌號碼7M-9282 號自用小客車亦受有前擋風
      玻璃碎裂、後車廂及左右邊門板金後左右凹陷等損害而不
      堪使用等情，復據被害人乙○○指訴綦詳，並提出估價單
      及車損照片各4 紙，與高雄市立聯合醫院診斷證明書1 件
      在卷可稽，是此部分事實亦堪認定。
    (二)本件業據證人楊政賢前於偵查中具結證述：其從未向被告
      借用前開小客車，而被告於案發後曾要求其將本案背起來
      等語屬實，從而被告所辯案發當時已將前開小客車借予楊
      政賢使用云云，顯係臨訟卸責之詞，洵非有據。其次，被
      告前於95年11月27日偵查中雖辯稱：伊於案發當日係將前
      開小客車借予楊政賢使用，從晚上7 、8 點借到晚上12點
      多（其意當係指93年9 月26日凌晨0 時許），伊還打電話
      問楊政賢是否出事云云，然觀乎本件案發時間乃為「93年
      9 月26日1 時40分許」，核與被告上述楊政賢歸還前開小
      客車之時間仍有相當差距，則被告豈可能早於本件案發前
      、即同日0 時許，即已主動查知前開自用小客車是否果與
      他人發生交通事故之情？況縱如被告所辯伊曾將前開小客
      車借予楊政賢使用一節為真，亦因前開小客車業於同日12
      時許已由楊政賢歸還予被告保管持有，仍不足以作為有利
      於被告不在場之認定。
    (三)綜前所述，被告雖始終否認有何傷害及毀損犯行，然揆諸
      前揭說明，前開自用小客車於案發當時既為被告本人所保
      管使用，復據被害人指訴其於前揭時、地確遭前開小客車
      之駕駛人夥同其他3 名成年男子共同持木棒加以毆打及毀
      損車輛等節甚明，而被告亦始終未能提出相關事證以資證
      明其所述不在場之情為真，故本院審酌卷載各項證據交互
      判斷，堪認被告確有與其他3 人持木棒共同毆打被害人乙
      ○○及毀損其所駕駛車牌號碼7M -9282號自用小客車之事
      實，至為明灼。職是，本件事證明確，被告前揭犯行均堪
      認定，應依法論科。
  二、本案相關之法律比較適用：
      按行為後法律有變更者，適用行為時之法律。但行為後之
      法律有利於行為人者，適用最有利於行為人之法律，刑法
      第2 條第1 項定有明文。查被告於前開行為後，刑法第28
      條、第33條、第41條及第47條業經總統於94年2 月2 日修
      正公布，並依刑法施行法第10條之1 規定自95年7 月1 日
      施行。另於95年6 月14日公布刑法施行法第1 條之1 ，除
      變更刑法分則編所定罰金之貨幣單位為新臺幣外，並分別
      提高罰金數額為3 倍或30倍。職是，本件自應就被告行為
      前、後相關法律有修正者，依前揭規定加以比較適用。茲
      說明如下：
    (一)修正前刑法第277 條第1 項傷害罪及同法第354 條毀損罪
      原規定法定刑分別為「3 年以下有期徒刑、拘役或1 千元
      以下罰金」與「2 年以下有期徒刑、拘役或5 百元以下罰
      金」，且依修正前刑法第33條第5 款規定罰金數額應為1
      元以上；然依刑法施行法第1 條之1 規定，修正後該罪之
      法定刑度應各為「5 年以下有期徒刑、拘役或新臺幣1 萬
      5 千元以下罰金」、與「5 年以下有期徒刑、拘役或科或
      併科新臺幣3 萬元以下罰金」，而修正後刑法第33條第5
      款提高罰金數額為新臺幣1 千元以上，並以百元計算之。
      是以該罪修正後關於有期徒刑、拘役等自由刑雖未加以變
      更，惟就罰金數額下限則予以提高，故修正後之法律效果
      對行為人而言較屬不利，從而本件應依刑法第2 條第1 項
      前段，適用行為時、即修正前刑法第277 條第1 項及第35
      4 條規定採為論罪科刑之基礎。
    (二)又修正前刑法第47條原規定：「受有期徒刑之執行完畢，
      或受無期徒刑或有期徒刑一部之執行而赦免後，五年以內
      再犯有期徒刑以上之罪者，為累犯，加重本刑至二分之一
      」，嗣修正為：「受徒刑之執行完畢，或一部之執行而赦
      免後，五年以內故意再犯有期徒刑以上之罪者，為累犯，
      加重本刑至二分之一」，將累犯成立之要件限於5 年內「
      故意」再犯有期徒刑以上之罪者，始有加重其刑規定之適
      用。經比較修正前、後關於累犯之規定，當以修正後較有
      利於被告，故應依刑法第2 條但書，適用裁判時、即修正
      後刑法第47條第1 項前段規定，作為論斷被告是否構成累
      犯之依據。
    (三)再者，修正前刑法第28條原規定：「二人以上共同實『施
      』犯罪之行為者，皆為正犯」，修正後則改為「二人以上
      共同實『行』犯罪之行為者，皆為正犯」。惟本院乃認為
      此部分僅為文字之修正，要非法條之構成要件或法律效果
      發生變動，故非屬法律變更，自不生比較新舊法之問題，
      附此敘明。
    (四)按被告犯罪後法律有變更，而比較行為時及裁判時之法律
      時，應就與罪刑有關之共犯、未遂犯、結合犯以及累犯加
      重、自首減輕、暨其他法定加減原因與加減例等一切情形
      ，比較其全部之結果，而為整體之適用，不能割裂而分別
      適用新舊法有利之條文（最高法院95年度台上字第3735號
      判決意旨參照）。本件經依前述傷害罪與毀損罪之法定刑
      、與是否論以累犯等規定合併比較之結果，爰認當以修正
      前刑法相關規定較有利於被告，故應依修正前刑法作為本
      件論罪科刑之依據。
    (五)此外，修正前刑法第41條第1 項前段原規定：「犯最重本
      刑為5 年以下有期徒刑以下之刑之罪，而受6 個月以下有
      期徒刑或拘役之宣告，因身體、教育、職業、家庭之關係
      或其他正當事由，執行顯有困難者，得以1 元以上3 元以
      下折算一日，易科罰金。」，且被告行為時之易科罰金折
      算標準，依修正前罰金罰鍰提高標準條例第2 條前段（現
      已刪除）之規定，本係就其原定數額提高為100 倍折算1
      日，故被告行為時之易科罰金折算標準乃以銀元3 百元折
      算1 日，經折算後應以新臺幣9 百元折算為1 日。惟修正
      後刑法第41條第1 項前段則改以：「犯最重本刑為5 年以
      下有期徒刑以下之刑之罪，而受6 個月以下有期徒刑或拘
      役之宣告者，得以新臺幣1 千元、2 千元或3 千元折算一
      日，易科罰金。」，乃就易科罰金折算標準予以提高。從
      而比較修正前、後所定易科罰金折算標準，當以修正前規
      定較有利於被告，故應依刑法第2 條第1 項前段，適用行
      為時、即修正前刑法第41條第1 項前段規定，以定其易科
      罰金折算標準。
  三、核被告甲○○所為，係犯修正前刑法第277 條第1 項普通
      傷害罪及同法第354 條毀損罪。被告就前揭犯行與其餘3
      名姓名、年籍不詳之成年男子彼此間具有犯意聯絡及行為
      分擔，應論以共同正犯。又被告與其餘3 名男子持木棍毆
      打被害人及毀損車輛之各個舉動，時間、地點均屬密切接
      近，客觀上足認係單一行為之多次舉動，且被告主觀上所
      認識者亦應屬基於單一犯意所為之接續舉動，應包括於一
      行為予以評價，為接續犯。又渠等以一接續行為，同時侵
      害被害人之身體及財產法益，應該當刑法傷害及毀損二項
      罪名，是該二罪間乃具有一行為觸犯二罪名之想像競合關
      係，應依刑法第55條規定應從較重之普通傷害罪處斷。再
      者，被告前因違反著作權法案件，經高等法院高雄分院判
      處有期徒刑1 年2 月，因不服原判決提起上訴，復經最高
      法院判決上訴駁回確定，於91年2 月1 日縮短刑期執行完
      畢一節，有台灣高等法院被告前案紀錄表1 件在卷可稽，
      是其於有期徒刑執行完畢後、5 年內再犯本件有期徒刑以
      上之罪，應依修正前刑法第47條論以累犯並加重其刑。原
      審詳察，認以被告罪證明確而予論罪科刑，固屬卓見。惟
      查，中華民國96年罪犯減刑條例前經總統於96年7 月4 日
      命令公布、並自96年7 月16日起施行，而本件被告犯罪時
      間係在96年4 月24日以前，所犯之罪亦合於該條例所定減
      刑條件，且查無其他不應減刑之情形，依法應減其刑期2
      分之1 ，原審法院未及加以適用，尚有未恰。職是，被告
      上訴意旨空言否認犯罪，指摘原判決認定事實有誤、請求
      改判云云，雖無理由，然原判決既有上述可議之處，自應
      由本院撤銷改判。爰審酌被告犯罪之目的、手段，並兼衡
      其品行、智識程度，與被告害人所受傷害與財物損失俱屬
      非微，況且被告徒因細故即率以暴行加諸他人身體及財產
      ，無視社會法秩序之規範，惡性非輕，甚而於犯罪後猶詞
      否認犯行，難見悔意等一切情狀，量處如主文所示之刑。
      又被告前揭犯罪時間係在96年4 月24日以前，合於中華民
      國96年罪犯減刑條例所定減刑條件，應減為如主文所示之
      刑，並依修正前刑法第41條第1 項前段規定諭知易科罰金
      折算標準，以資懲儆。此外，被告等人所持用以實施前揭
      犯罪之木棒既未扣案，亦乏積極事證足認該等物品確為被
      告或其共犯所有之物，爰不予宣告沒收為當。
參、末查：被告屢經本院依法按址傳喚、拘提，無正當理由而不
    到庭，爰依刑事訴訟法第371 條規定不待其陳述逕行判決，
    併此敘明。
據上論斷，應依刑事訴訟法455 條之1 第1 項、第3 項、第369
條第1 項前段、第364 條、第371 條、第299 條第1 項前段，刑
法第2 條第1 項、第28條、第55條，修正前刑法第277 條第1 項
、第354 條、第47條、第41條第1 項前段，罰金罰鍰提高標準條
例第1 條前段、修正前罰金罰鍰提高標準條例第2 條，中華民國
96年罪犯減刑條例第2 條第1 項第3 款、第7 條，判決如主文。
中　　華　　民　　國　　96　　年　　12　　月　　26　　日
                  刑事第四庭  審判長法官 唐照明
                                    法官 王參和
                                    法官 陳明呈
以上正本證明與原本無異。
不得上訴。
中　　華　　民　　國　　96　　年　　12　　月　　26　　日
　　　　　　　　　　　　　　　　　書記官 林明忠
附錄本判決論罪科刑之法條：
修正前中華民國刑法第277條（普通傷害罪）
傷害人之身體或健康者，處3 年以下有期徒刑、拘役或1 千元以
下罰金。
犯前項之罪因而致人於死者，處無期徒刑或7 年以上有期徒刑；
致重傷者，處3 年以上10年以下有期徒刑。
修正前中華民國刑法第354條（毀損器物罪）
毀棄、損壞前二條以外之他人之物或致令不堪用，足以生損害於
公眾或他人者，處2 年以下有期徒刑、拘役或5 百元以下罰金。
